【裁判字號】    97,交聲,22
【裁判日期】    970229
【裁判案由】    交管條例聲異
【裁判全文】
臺灣板橋地方法院交通事件裁定  97年度交聲字第16號、第22號
原處分機關  交通部公路總局臺北區監理所
異  議  人
即受處分人  甲○○
上列受處分人因違反道路交通管理處罰條例案件，對於交通部公
路總局臺北區監理所於民國96年12月12日所為之北監自裁字第裁
40-Z00000000號、00-000000000號處分（原舉發案號：公警局交
字第Z00000000 號、北監字第400050551 號）聲明異議，本院裁
定如下：
    主  文
原處分均撤銷。
甲○○汽車駕駛人，汽車行駛於高速公路，不遵管制規則，而未
依規定變換車道，處罰鍰新臺幣參仟元，並記違規點數壹點。
    理  由
一、原處分意旨略以：異議人即受處分人甲○○於民國96年12月
    3 日上午8 時許，駕駛車牌號碼5P-6923 號自小客車行經國
    道三號南向44公里處，因以蛇行危險方式駕車（連續高速行
    車變換車道未使用方向燈），為警攔停製單舉發，爰依道路
    交通管理處罰條例第43條第1 項第1 款、第4 項、第5 項前
    段、第63條第1 項第3 款規定（原處分漏引第43條第5 項前
    段），裁處罰鍰新臺幣（下同）18,000元，記違規點數3 點
    ，施以道安講習，並吊扣汽車牌照3 個月等語。
二、聲明異議意旨略以：異議人駕駛上開自小客車，於前開時間
    行經國道三號南下44公里處，僅因一時疏於注意，發生一次
    變換車道未使用方向燈，並非多次變換車道未使用方向燈，
    更無連續蛇行駕駛之情況，特此聲明異議，請求撤銷原處分
    等語。
三、按汽車駕駛人，在道路上蛇行，或以其他危險方式駕車者，
    應當場禁止其駕駛，並處6,000 元以上24,000元以下罰鍰、
    吊扣該汽車牌照3 個月、應接受道路交通安全講習、並記違
    規點數3 點，同條例第43條第1 項第1 款、第4 項前段、第
    5 項前段及第63條第1 項第3 款分別定有明文。次按汽車在
    行駛途中，不得驟然或任意變換車道，如欲超越前車或變換
    車道時，應先顯示方向燈告知前後車輛，並保持安全距離及
    間隔，方得超越或變換車道，高速公路及快速公路交通管制
    規則第11條定有明文。又汽車行駛於高速公路、快速公路或
    設站管制之道路，不遵使用限制、禁止、行車管制及管理事
    項之管制規則，而未依規定變換車道，處汽車駕駛人3,000
    元以上6,000 元以下罰鍰，並記違規點數1 點，道路交通管
    理處罰條例第33條第1 項第4 款、第63條第1 項第1 款亦設
    有規定。
四、訊據異議人固坦承曾於前開時間駕駛車牌號碼5P-6923 號自
    小客車行經國道三號南向44公里處，及曾有一次變換車道未
    使用方向燈之事實，惟否認有原處分所指其於國道三號上以
    蛇行危險方式駕車（連續高速行車變換車道未使用方向燈）
    之情。經查關於本件交通違規案件舉發之經過，證人即舉發
    警員盧建文於本院訊問時具結證述：當時伊駕駛偵防車在國
    道三號上行駛，在南向42公里處發現有一輛車輛高速行駛，
    但應尚未超過最高速限，伊就尾隨在該車後方，發現該車連
    續變換車道，在靠內側三個車道間穿梭行駛，也沒有使用方
    向燈，伊印象中該車不止一次未打方向燈，好像有好幾次沒
    有打方向燈，伊尾隨至44公里時，開警報器亮燈要攔停該車
    。第一次異議人沒有停車，但他前面有一輛車踩煞車減速，
    應該要幫伊攔停異議人，異議人之車輛才減速跟伊到路肩去
    ，伊對異議人告知其違規之情節並開單舉發，伊並無印象異
    議人變換幾次車道，只有將異議人連續變換車道之情節記載
    在違規單上。伊在尾隨異議人車輛之過程中，因為當時車流
    量大，為了跟著異議人，伊有一段路程還走路肩，伊攔停異
    議人時，已經從路肩又回到內側車道等語（見本院96年2 月
    26日訊問筆錄），是依證人盧建文所言，異議人駕駛之車輛
    於案發期間雖有高速行駛之情形，然並未超過該路段之最高
    速限。又證人盧建文雖證稱異議人有連續變換車道之情形，
    然證人亦自承對於異議人變換車道之次數無印象，且對於異
    議人在變換車道時未使用方向燈之次數，復證述：「好像」
    有好幾次沒有打方向燈等語，可知證人盧建文對於異議人是
    否多次變換車道均未使用方向燈，及異議人變換車道之細節
    （變換車道之次數、頻率為何，是否他車道無行車空隙仍強
    行變換車道，異議人變換車道如何影響交通安全等等）均未
    為具體明確之描述，從而異議人於高速公路上多次變換車道
    之舉，是否即構成以蛇行或危險方式駕車，尚非無疑。復佐
    以證人盧建文證稱其於尾隨異議人之過程中，因當時車流量
    大，尚有一段路程係行駛路肩，則證人於行駛路肩時，於各
    車道均有車輛行進之情形下，證人之視線是否毫無遮蔽，是
    否仍能密切觀察異議人有無多次變換車道未打方向燈之情形
    ，亦屬可疑。此外，復查無其他積極證據證明異議人確有在
    國道三號上蛇行或以危險方式駕車之事實，依罪疑唯輕之法
    則，此部分自應對異議人為有利之認定。
五、綜上所述，異議人是否有在高速公路上以蛇行危險方式駕車
    之違規行為，尚有合理之懷疑存在，原處分機關未予以詳查
    ，逕依道路交通管理處罰條例第43條第1 項第1 款、第4 項
    、第5 項前段、第63條第1 項第3 款規定，裁處異議人罰鍰
    18,000元，記違規點數3 點，施以道安講習，並吊扣汽車牌
    照3 個月，於法尚有未合。惟異議人確有在高速公路上變換
    車道未使用方向燈之違規情節，除為異議人所是認，且經證
    人盧建文證述明確，此部分自堪認定。原處分既有上開可議
    之處，自應由本院將原處分撤銷，並依道路交通管理處罰條
    例第33條第1 項第4 款、第63條第1 項第1 款之規定，另為
    異議人如主文第2項所示之諭知，以資適法。
六、據上論斷，應依道路交通案件處理辦法第20條，裁定如主文
    。
中    華    民    國    97    年    2     月    29    日
                  交通法庭    法  官  吳佳穎
以上正本證明與原本無異
如不服本裁定應於送達後5日內向本院提出抗告狀
                              書記官  陳香君
中    華    民    國    97    年    2     月    29    日


司法院資訊處製作；財團法人民間司法改革基金會備份。
